臺灣高等法院高雄分院民事判決　　　　　100年度上字第175號
上　訴　人　合作金庫商業銀行股份有限公司
法定代理人　劉燈城
訴訟代理人　洪淑雅
被 上 訴人　鄭國豐
　　　　　　徐玫玉
上列當事人間請求返還借款事件，上訴人對於民國100 年7 月15
日臺灣屏東地方法院100 年度訴字第238 號第一審判決提起上訴
，本院於民國100年10月12日言詞辯論終結，判決如下：
    主  文
原判決關於駁回上訴人後開第二、三項之訴部分，及訴訟費用（
確定部分除外）之裁判均廢棄。
被上訴人應連帶給付上訴人新臺幣壹佰伍拾萬元，及自民國一０
０年三月二十四日起至清償日止，按週年利率百分之五．七二五
計算之利息，暨自民國一００年四月二十五日起至清償日止，逾
期在六個月以內部分按上開利率百分之十，超過六個月部分按上
開利率百分之二十計算之違約金。
被上訴人應連帶給付上訴人新臺幣貳佰伍拾萬元，及自民國一０
０年三月二十五日起至清償日止，按週年利率百分之五．七二五
計算之利息，暨自民國一００年四月二十六日起至清償日止，逾
期在六個月以內部分按上開利率百分之十，超過六個月部分按上
開利率百分之二十計算之違約金。
第一（確定部分除外）、二審訴訟費用由被上訴人連帶負擔。
    事實及理由
一、被上訴人均經合法通知，未於言詞辯論期日到場，核無民事
    訴訟法第386 條各款所列情形，爰依上訴人之聲請，由其一
    造辯論而為判決，合先敘明。
二、上訴人起訴主張：原審共同被告晨佑實業有限公司（下稱晨
    佑公司）邀被上訴人擔任連帶保證人，分別於民國100 年1
    月24日向上訴人借貸新台幣（下同）150 萬元，約定借款期
    間自100 年1 月24日起至101 年1 月24日止，及於100 年2
    月25日向上訴人借貸250 萬元，約定借款期間自100 年2 月
    25日起至100 年8 月2 日止，並均約定利息按上訴人之定儲
    指數利率加週年利率6.275%機動調整計算，按月繳納利息，
    到期一次清償本金，如未按期給付利息，即喪失期限利益，
    視為全部到期，除仍按上開約定利率計付遲延利息外，其逾
    期在6 個月以內者，按上開利率10% ，逾期超過6 個月者，
    按上開利率20% 加計違約金。嗣晨佑公司自100 年3 月24日
    起即未依約繳息，依約其債務視為全部到期，斯時上訴人之
    定儲指數利率為1.2%。屢經向晨佑公司及被上訴人催討，均
    置之不理，為此，依消費借貸及連帶保證之法律關係，提起
    本件訴訟等語。並聲明求為判決：(一)被上訴人及原審共同被
    告晨佑公司應連帶給付上訴人150 萬元，及自100 年3 月24
    日起至清償日止，按週年利率7.475%計算之利息（上訴後已
    減縮按週年利率5.725%計算之利息），暨自100 年4 月25日
    起至清償日止，逾期在6 個月以內部分按上開利率10% ，超
    過6 個月部分按上開利率20% 計算之違約金。(二)被上訴人及
    原審共同被告晨佑公司應連帶給付上訴人250 萬元，及自10
    0 年3 月25日起至清償日止，按週年利率7.475%計算之利息
    （上訴後已減縮按週年利率5.725%計算之利息），暨自100
    年4 月26日起至清償日止，逾期在6 個月以內部分按上開利
    率10% ，超過6 個月部分按上開利率20% 計算之違約金。
三、被上訴人均未於言詞辯論期日到場，亦未提出書狀作何聲明
    或陳述。
四、原審判決：(一)晨佑公司應給付上訴人150 萬元，及自100 年
    3 月24日起至清償日止，按週年利率5.725%（即1.2%+4.525
    %=5.725%）計算之利息（利率按上訴人定儲指數利率加週年
    利率4.525%機動調整），暨自100 年4 月25日起至清償日止
    ，逾期在6 個月以內部分按上開利率10% ，超過6 個月部分
    按上開利率20% 計算之違約金。(二)晨佑公司應給付上訴人25
    0 萬元，及自100 年3 月25日起至清償日止，按週年利率5.
    725%（即1.2%+4.525%=5.725%）計算之利息（利率按上訴人
    定儲指數利率加週年利率4.525%機動調整），暨自100 年4
    月26日起至清償日止，逾期在6 個月以內部分按上開利率10
    % ，超過6 個月部分按上開利率20% 計算之違約金，並駁回
    上訴人其餘之請求。上訴人就對被上訴人之部分敗訴不服，
    提起上訴，上訴聲明求為判決：(一)原判決關於駁回上訴人後
    開第二、三項之訴及訴訟費用之裁判均廢棄。(二)被上訴人應
    連帶給付上訴人150 萬元，及自100 年3 月24日起至清償日
    止，按週年利率5.725%計算之利息，暨自100 年4 月25日起
    至清償日止，逾期在6 個月以內部分按上開利率10% ，超過
    6 個月部分按上開利率20% 計算之違約金。(三)被上訴人應連
    帶給付上訴人250 萬元，及自100 年3 月25日起至清償日止
    ，按週年利率5.725%計算之利息，暨自100 年4 月26日起至
    清償日止，逾期在6 個月以內部分按上開利率10% ，超過6
    個月部分按上開利率20% 計算之違約金。（上訴人就其餘利
    息請求敗訴部分未聲明不服而告確定）。
五、上訴人主張之上開事實，業據其提出本票、授信約定書、授
    信動用申請書、被上訴人簽立之連帶保證書、上訴人定儲指
    數利率變動表、放款帳務資料查詢單、放款支出傳票及收入
    傳票等件為證，核屬相符，且被上訴人對於上訴人所主張之
    上開事實，已於相當時期受合法之通知，而於言詞辯論期日
    不到場，亦未提出準備書狀爭執，依民事訴訟法第280 條第
    3 項前段準用同條第1 項前段規定，應視同自認，則上訴人
    主張之上開事實，自堪信為實在。
六、綜上所述，上訴人依連帶保證之法律關係，請求被上訴人與
    原審共同被告晨佑公司連帶給付150 萬元，及自100 年3 月
    24日起至清償日止，按週年利率5.725%計算之利息，並自10
    0 年4 月25日起至清償日止，逾期在6 個月以內部分按上開
    利率10% ，超過6 個月部分按上開利率20% 計算之違約金；
    暨請求被上訴人與原審共同被告晨佑公司連帶給付上訴人25
    0 萬元，及自100 年3 月25日起至清償日止，按週年利率5.
    725%計算之利息，暨自100 年4 月26日起至清償日止，逾期
    在6 個月以內部分按上開利率10% ，超過6 個月部分按上開
    利率20% 計算之違約金，為有理由，應予准許。原審就上開
    應准許部分為上訴人敗訴之判決，尚有未洽。上訴意旨指摘
    原判決不當，求予廢棄改判，為有理由。爰由本院予以廢棄
    改判如主文第2 、3 項所示。至於原審判決晨佑公司應按上
    訴人定儲指數利率加週年利率4.525%機動調整而給付利息部
    分，雖已確定，但本院認晨佑公司及被上訴人既未依約繳納
    利息，致全部債務視為到期，則其利息應按違約當時之上訴
    人定儲指數利率1.2%加週年利率4.525%計算，毋庸再機動調
    整，故原審上開判決於法不合，本院自不受其拘束，併此
    明。
七、據上論結，本件上訴為有理由，依民事訴訟法第450 條、第
    85條第2 項、第463 條、第385 條第1 項前段，判決如主文
    。
中    華    民    國  100     年    10    月    26    日
                            民事第三庭
                                審判長法官  張國彬
                                法      官  吳登輝
                                法      官  鄭月霞
以上正本證明與原本無異。
如對本判決上訴，須於判決送達後20日內向本院提出上訴狀，其
未表明上訴理由者，應於上訴後20日內向本院提出上訴理由書（
均須按他造當事人之人數附繕本）。上訴時應提出委任律師或具
有律師資格之人之委任狀，並依附註條文規定辦理。如委任律師
提起上訴者，應一併繳納上訴審裁判費。
中    華    民    國  100     年    10    月    26    日
                                書  記  官  郭蘭蕙
附註：
民事訴訟法第466 條之1：
對於第二審判決上訴，上訴人應委任律師為訴訟代理人，但上訴
人或其法定代理人具有律師資格者，不在此限。
上訴人之配偶、三親等內之血親、二親等內之姻親，或上訴人為
法人、中央或地方機關時，其所屬專任人員具有律師資格並經法
院認適當者，亦得為第三審訴訟代理人。
第1 項但書及第2 項情形，應於提起上訴或委任時釋明之。